臺灣橋頭地方法院民事裁定
108年度消債清字第93號
聲請人即債  蔡秉育即蔡明佐
務人                
0000000000000000

0000000000000000

代  理  人  吳臺雄  法扶律師
上列當事人因消費者債務清理事件聲請清算，本院裁定如下：
    主  文
聲請人蔡秉育即蔡明佐自民國一百零九年六月十五日下午四時起
開始清算程序。
命司法事務官進行本件清算程序。
    理  由
一、聲請意旨略以：聲請人即債務人蔡秉育即蔡明佐前向金融機
    構辦理信用貸款、信用卡契約等，致積欠無擔保債務計新臺
    幣（下同）7,737,520元，因無法清償債務，乃於民國108年
    7月間向本院聲請前置調解，惟因無法負擔債權人所提還款
    方案，而於108年8月22日調解不成立，因聲請人有不能清償
    債務或有不能清償之虞，復未經法院裁定開始更生程序或宣
    告破產，爰依法聲請准予裁定清算等語。
二、按「債務人不能清償債務或有不能清償之虞者，得依本條例
    所定更生或清算程序，清理其債務。」消費者債務清理條例
    （下稱消債條例）第3條定有明文。衡以消費者與金融機構
    間債之關係之發生，係依契約自由原則及相互間之信賴為基
    礎，此為社會經濟活動得以維繫及發展之重要支柱，債務人
    經濟窘迫，固不應任其自生自滅，債權人一方之利益，仍不
    能因之摒棄不顧。是債務人於協商程序中，自應本於個人實
    際財產及收支狀況，依最大誠信原則，商討解決方案。如終
    究不能成立協商，於聲請更生或清算時，法院審酌上開條文
    所謂「不能清償或有不能清償之虞」，自宜綜衡債務人全部
    收支、信用及財產狀況，評估是否因負擔債務，而不能維持
    最基本之生活條件；所陳報之各項花費，是否確屬必要性之
    支出；如曾有協商方案，其條件是否已無法兼顧個人生活之
    基本需求等情，為其判斷之準據。
三、經查：
  ㈠聲請人前向各金融機構辦理信用貸款、信用卡契約等，致現
    積欠無擔保債務至少7,737,520元，前即已因無法清償債務
    ，而於108年7月間向本院聲請前置調解，因無法負擔債權人
    所提還款方案而於108年8月10日調解不成立等情，此有108
    年7月8日前置調解聲請狀所附債權人清冊、財團法人金融聯
    合徵信中心前置協商專用債權人清冊、信用報告及調解筆錄
    等件在卷可稽，堪信為真實。
  ㈡聲請人現年約60歲，自製香腸販賣親友，每月由子女給予扶
    養費8,000元，而其名下無財產，另107年度申報所得僅8元
    ，曾於106年1月間領取勞保老年一次給付1,134,203元，惟
    皆清償親友債務，現未投保勞工保險投保等情，此有財產及
    收入狀況書明書、本院查詢勞工保險被保險人投保資料、綜
    合所得稅各類所得資料清單及財產資料歸屬清單、收入切結
    書、勞動部勞工保險局已領老年給付證明等件附卷可證。則
    查無聲請人有其他收入來源，佐以聲請人107年度申報所得
    甚低，且已無投保勞保，則聲請人陳稱皆倚靠子女每月給予
    扶養費8,000元，尚非不可採信。
  ㈢至聲請人個人日常生活必要費用部分，審酌聲請人負債之現
    況，基於社會經濟活動之互賴及誠信，該日常生活所需費用
    ，自應節制開支，不得有超越一般人最低生活標準之享受，
    否則反失衡平，本院依消債條例第64條之2第1項，參酌109
    年度高雄市最低生活費標準13,099元之1.2倍為15,719元，
    則聲請人每月最低生活費除有特殊情形並有證據證明者外，
    自宜以此為度，始得認係必要支出。聲請人自陳每月必要支
    出為8,000元，低於上開標準甚多，應屬可採。
  ㈣綜上所述，以聲請人現每月僅有收取扶養費8,000元，扣除每
    月個人必要生活費用8,000元後已無所餘，無法清償目前負
    債總額7,737,520元，堪認聲請人確有不能清償債務或有不
    能清償之虞之情事。從而，聲請人主張已不能清償債務，聲
    請本院准予清算，依所舉事證及本院調查結果，即無不合。
四、末按「法院開始清算程序之裁定，應載明其年、月、日、時
    ，並即時發生效力。」、「法院裁定開始更生或清算程序後
    ，得命司法事務官進行更生或清算程序，必要時得選任律師
    、會計師或其他適當之自然人或法人一人為監督人或管理人
    。」，消費者債務清理條例第83條第1項、第16條第1項分別
    定有明文。本件聲請人其目前收入及財產狀況，不能履行債
    務，未償之債務亦屬不能清償，有如上述。從而，聲請人聲
    請清算，洵屬有據，應予准許，爰命司法事務官進行本件清
    算程序。
五、依消費者債務清理條例第11條第1項、第83條第1項、第16條
    第1項，裁定如主文。
中　　華　　民　　國　 109　　年　　6 　　月　　15　　日
              　　民事庭　法　官　李姝蒓
以上正本係照原本作成。
本裁定已於109年6月15日下午4 時公告。
本裁定不得抗告。
中　　華　　民　　國　 109　　年　　6 　　月　　15　　日
  　                      書記官　郭南宏